臺灣臺南地方法院交通事件裁定　　　　　　　　　　九十三年度交聲字第三六號
　　移送機關　交通部公路總局嘉義區監理所麻豆監理站
　　受處分人
　　即異議人　甲○○
右列受處分人因違反道路交通管理處罰條例案件，對於交通部公路總局嘉義區監理所
麻豆監理站民國九十三年六月三十日所為之裁決處分（處分案號：麻監裁罰字第裁七
五─Ｍ00000000號）聲明異議，本院裁定如左：
    主  文
異議駁回。
    理  由
一、聲明異議意旨略以：受處分人即異議人甲○○並不否認其於民國九十一年一月十
    五日晚間十點五十三分左右，駕駛車牌號碼ＮＨＯ─０四０號重型機車，行經設
    有燈光號誌管制設施之臺南縣永康市○○路二十三巷巷口時，有闖紅燈而遭執勤
    警員當場舉發之事實，然異議人於九十一年九月中辦理換發行車執照時，已補繳
    一筆金額為新臺幣一千二百元之罰鍰，始能辦妥換發之手續，倘若另有本件罰單
    存在，則異議人如何於九十一年九月中辦妥換發手續？況異議人於九十三年一月
    九日再次換發行車執照時，經監理站人員查詢電腦資料，亦查無異議人有任何違
    規罰款未繳清之情形，故本件舉發通知單之存在，顯有問題。又原處分機關即交
    通部公路總局嘉義區監理所麻豆監理站未經查明，即裁處異議人罰鍰新臺幣四千
    五百元，並記違規點數三點，並非適當，故異議人不服該裁決，而提起本件異議
    。
二、按汽車駕駛人，行經有燈光號誌管制之交岔路口闖紅燈者，處新臺幣一千八百元
    以上五千四百元以下罰鍰，並記違規點數三點，道路交通管理處罰條例第五十三
    條及第六十三條第一項第三款分別定有明文。
三、經查：
    （一）受處分人即異議人甲○○並不否認其於九十一年一月十五日晚間十點五十
          三分左右，駕駛車牌號碼ＮＨＯ─０四０號重型機車，行經設有燈光號誌
          管制設施之臺南縣永康市○○路二十三巷巷口時，有闖紅燈而遭執勤警員
          當場舉發之事實，且有臺南縣警察局南縣警交字第Ｍ00000000號
          舉發違反道路交通管理事件通知單及違規查詢報表各一份附卷可參，顯見
          異議人於前述時、地，有駕駛車牌號碼ＮＨＯ─０四０號重型機車闖紅燈
          之違規情事，應可認定。又本件交通違規事件係屬當場舉發，且該舉發通
          知單移送聯之「收受通知聯者簽章」欄內，亦有異議人所親自簽署之「黃
          俊榕」三字等情，則據前述舉發通知單記明可考，故本件交通違規事件，
          應以違規駕駛人即異議人為處罰之對象，亦無疑問。
    （二）其次，參照道路交通管理處罰條例之內容可知，該條例將違反相關規定之
          處罰對象，分為「汽車所有人」（參見該條例第十二條等規定）及「汽車
          駕駛人」（參見同條例第二十一條等規定），故於車籍管理行政業務上，
          監理機關乃將該條例中關於處罰汽車所有人及汽車駕駛人之不同規定，區
          別為「車籍違規」及「駕籍違規」而分開列管：又所謂「車籍違規」，係
          指列管於汽車車牌號碼下之違規，而「駕籍違規」，則指列管於駕駛人身
          分證統一編號下之違規；另「汽車所有人」欲申請辦理換發行車執照，則
          僅須先行繳清該車牌號碼下之違規罰鍰即可，並無須同時繳清駕駛人（即
          該汽車所有人）身分證統一編號下之違規罰鍰等情，有原處分機關即交通
          部公路總局嘉義區監理所麻豆監理站九十三年八月四日嘉監麻字第０九三
          ０００九０四七號函一份附卷可資參照。
    （三）查本件受處分人即異議人甲○○有於上開違規時間，駕駛前述重型機車行
          經有燈光號誌管制交岔路口闖紅燈之違規罰鍰紀錄，且該違規處罰復係列
          於異議人之駕籍違規資料中一情，則有右述麻豆監理站九十三年八月四日
          嘉監麻字第０九三０００九０四七號函附之駕籍違規查詢報表一份存卷足
          憑，故異議人於九十一年九月間辦理換發行車執照時，雖已先繳清列管於
          該重型機車車籍違規部分之罰鍰，且異議人於九十三年一月九日再度辦理
          換發行車執照時，監理機關承辦人員亦查無異議人就該重型機車尚有其他
          車籍違規罰鍰尚未繳清之情形，但因異議人之前述違規事實，所違反者係
          道路交通管理處罰條例第五十三條關於汽車駕駛人行經有燈光號誌管制之
          交岔路口闖紅燈之規定，且屬當場舉發並由異議人親自簽收在案，故本件
          違規應係對於汽車駕駛人即異議人加以處罰，而列管於異議人之駕籍違規
          中，實無疑義。據此並參照前開說明，可知該違規罰鍰於監理機關車籍管
          理行政業務上，係列管於異議人之駕籍違規，而非記錄於該重型機車之車
          籍違規部分，所以異議人縱然未先行繳清其駕籍違規部分之罰鍰，依規定
          亦能換發行車執照，故異議人是否能夠換發前述重型機車之行車執照，與
          其駕籍違規資料上是否尚有其他違規行為尚未繳款，經核實屬無涉（否則
          ，假若換發汽車行車執照時，監理機關同時要求汽車所有人必須繳清其駕
          籍資料上之違規罰鍰，則此項規定對於汽車所有人反而更加不利）。況異
          議人之上開闖紅燈之違規行為，其違規處罰之最低額罰鍰為新臺幣一千八
          百元，而高於異議人換發行車執照時所繳交之新臺幣一千二百元，故異議
          人先前所繳交之罰款，亦顯非本件闖紅燈違規行為之罰鍰（實際上應係九
          十一年六月五日違規停車而遭逕行舉發之罰鍰；參見上述麻豆監理站九十
          三年八月四日嘉監麻字第０九三０００九０四七號函附之車籍違規查詢報
          表內容）。基此，異議人尚難僅以其業已辦妥換發行車執照之手續為由，
          而認其已完全繳清包含「車籍違規」部分及「駕籍違規」部分在內之所有
          違規罰鍰，進而否定本件舉發通知單存在之合法性。從而，異議人所辯：
          其辦理換發行車執照時，已補繳一筆金額為新臺幣一千二百元之罰鍰，倘
          若另有本件罰單存在，則如何辦妥換發手續？況再次換發時，經查詢電腦
          亦無違規罰款未繳之情形，故本件舉發通知單之存在，顯有問題云云，經
          核均非有理，而不足採。
四、綜上所述，受處分人即異議人甲○○於前述時、地，駕駛車牌號碼ＮＨＯ─０四
    ０號重型機車，行經有燈光號誌管制之交岔路口闖紅燈之違規事實既可認定，又
    異議人就該違規行為亦未依照相關規定自動繳交罰鍰，則原處分機關即交通部公
    路總局嘉義區監理所麻豆監理站經查明後，引用道路交通管理處罰條例第五十三
    條及第六十三條第一項第三款等規定，並參照違反道路交通管理事件統一裁罰基
    準表之相關內容，而裁處異議人罰鍰新臺幣四千五百元，並記違規點數三點，於
    法尚難認為有何違誤。至本件異議人之異議內容，經核並無理由，故應予以駁回
    。
五、據上論斷，應依道路交通案件處理辦法第十九條，裁定如主文。
中      華      民      國      九十三      年    十    月    二十五    日
                                臺灣臺南地方法院交通法庭
                                    法  官    陳  志  成
右正本證明與原本無異。
如不服本裁定，應於送達後五日內，向本院提出抗告狀。
                                    書記官    黃  瓊  蘭
中      華      民國      九十三      年    十    月    二十五    日
